臺北高等行政法院判決
　　　　　　　　　　　　　　　　　　　 95年度簡字第276號
原　　　告　東方國際科技股份有限公司
代　表　人　甲○○
訴訟代理人　許巍騰律師　　（兼送達代收人）
　　　　　　李怡卿律師
被　　　告　財政部臺灣省北區國稅局
代　表　人　凌忠嫄（局長）住同上
訴訟代理人　乙○○
上列當事人間因稅捐稽徵法事件，原告不服財政部中華民國95年
4 月10日台財訴字第09500077830 號（案號：第00000000號）訴
願決定，提起行政訴訟。本院判決如下：
  　主  文
原告之訴駁回。
訴訟費用由原告負擔。
　　事  實  及  理  由
一、被告代表人原為許虞哲，民國（下同）95年8 月23日變更為
    凌忠嫄，茲由其具狀聲明承受訴訟，核無不合，應予准許。
二、事實概要：緣原告於91年5 月及6 月間進貨，涉嫌取具虛設
    行號新中央股份有限公司（下稱新中央公司）開立之統一發
    票銷售額合計新臺幣（下同）3,845,791 元，營業稅額192,
    290 元，作為進項憑證申報扣抵銷項稅額，經財政部臺北市
    國稅局查獲，通報被告所轄三重稽徵所審理，違章屬實，乃
    核定補徵營業稅額192,290 元，並處罰鍰192,289 元。原告
    對罰鍰處分不服，申請復查，未獲變更，提起訴願，復遭決
    定駁回，遂提起本件行政訴訟。
三、原告起訴意旨略以：
  (一)原告曾出具付款證明及進貨簽收單據供被告所轄三重稽徵所
    復查，惟被告仍誤將原告於91年5 月至6 月間取得新中央公
    司之發票視為係虛設行號公司所開立，認原告無實際交易對
    象，因而核課原告應補繳營業稅並處以罰鍰。
  (二)被告指新中央公司為涉嫌虛設行號之公司乙節，發票之核發
    係被告之職權，對營業人申領發票，被告自應負起審核發放
    之責。交易上，一般人均不會質疑對方所開立發票之真正，
    且對於尚在正常營業之公司，並無法辨認其日後是否會淪為
    虛設行號。又虛設行號之發票無非是公司於開立發票後，圖
    謀不法利益，未依法申報及未繳納買受人已支付之營業稅，
    而此乃該公司之違法行為，不應究責於買受人。按本件交易
    行為係於91年5 月至6 月間，依經濟部所登錄新中央公司之
    基本資料，該公司自43年10月19日設立起至本件交易行為時
    ，已達47年餘，營業存續期間幾達半世紀，且自本件交易行
    為至該公司於92年9 月1 日辦理停業間，亦有1 年餘，又該
    公司登記所營事業資料為進出口貿易業、代理國內廠商產品
    之經銷業務、菸酒之買賣業務及進出口業務，顯見並無限制
    本件貨物之買賣，是以，倘若該公司並無未依法申報開立之
    發票及未繳納營業稅之情，單憑此資料，亦無法直指該公司
    為虛設行號。然被告竟於本件交易行為後，因新中央公司未
    依法申報開立之發票及未繳納營業稅，認定該公司為虛設行
    號，對買受該公司貨物之原告，逕予核定補稅並處罰鍰，殊
    欠公允。
  (三)至被告指本件交易對象並非新中央公司乙節，查公司為法人
    並非自然人，至於組織內之自然人，除投資之股東及董監事
    外，於法並無特別之限制，亦不可能予以限制，因此任何法
    人之營業交易條件洽談、交貨、收付款等行為，均需經由組
    織內相關之自然人經手代為處理。而按民法第345 條稱買賣
    者，謂當事人約定一方移轉財產權於他方，他方支付價金之
    契約。原告用以支付貨款之支票抬頭係為新中央公司所指定
    ，此乃該公司之內部作業處理之程序，實為原告無法置喙之
    處，原告既已給付價金亦收受貨品無誤，則買賣即已成立。
    爰此，實務上基於已依約定模式進行交易，一般代表其所屬
    公司收貨付款或售貨收款之任一方之自然人，均由同一個自
    然人代表公司組織出面接洽，任一方此時已無理由質疑其身
    份之真正。本件代表該公司之自然人與原告洽妥貨價及數量
    後，鑑於詐購貨物案件層出不窮，表示交易金額為數不少，
    基於首次往來及安全考量，要求先行支付貨款，俾安排供貨
    ，並表示本件交易已充份授權予代表該公司之自然人，對此
    ，原告鑑於該公司營業數十年，應無收款後拒不交貨之可能
    ，且預付貨款為一正常交易行為，始將貨款依指示交付，因
    此並無違反常態。若本件交易對象並非新中央公司，該公司
    豈會於未受領貨款之情況下，將貨物送交原告及退還溢付之
    預付款，上開事證足資證實原告確有與該公司交易。
  (四)按司法院釋字第337 號解釋意旨：「營業稅法第51條第5 款
    規定，納稅義務人虛報進項稅額者，除追繳稅款外，按所漏
    稅額處5 倍至20倍罰鍰，並得停止其營業。依此規定意旨，
    自應以納稅義務人有虛報進項稅額，並因而逃漏稅款者，始
    得據以追繳稅款及處罰。財政部中華民國76年5 月6 日臺財
    稅字第7637376 號函，對於有進貨事實之營業人，不論其是
    否有虛報進項稅額，並因而逃漏稅款，概依首開條款處罰，
    其與該條款意旨不符部分，有違憲法保障人民權利之本旨，
    應不在援用。至首開法條所定處罰標準，尚未逾越立法裁量
    範圍，與憲法並無牴觸」，準此，本件被告就原告是否有虛
    報進項稅額並因而逃漏稅款未予查明，即補徵稅款並處以罰
    鍰，顯有違誤。
  (五)又原處分關於補徵營業稅部份業經財政部95年8 月4 日台財
    訴字第09500232020 號訴願決定撤銷，本稅既被撤銷，罰鍰
    應無以維持。
  (六)為此，請求原處分關於罰鍰部分及訴願決定均撤銷。
四、被告答辯則以：
  (一)有關新中央公司為涉嫌虛設行號之公司乙節，查原告於91年
    5 月及6 月間進貨，取具虛設行號新中央公司開立之統一發
    票10紙，作為進項憑證申報扣抵銷項稅額，虛報進項稅額19
    2,290 元，有財政部臺北市國稅局刑事案件移送書、通報函
    、談話筆錄及專案申請調檔統一發票查核清單等資料影本可
    稽。
  (二)又關於本件原告交易對象並非新中央公司乙節：
    1.依財政部臺北市國稅局刑事案件移送書所載，楊瑞南及高
      士雅係新中央公司登記之前後任負責人，渠等2 人於前揭
      期間明知新中央公司無銷貨事實，卻開立不實統一發票供
      他人充當進貨憑證使用，幫助他人逃漏營業稅，原告自無
      可能向該公司進貨，經查系爭交易支票兌領人為謝志德，
      又原告於談話筆錄說明系爭交易接洽人為謝志德，查謝志
      德非新中央公司之員工，有該公司91年度綜合所得稅BAN
      給付清單及謝志德91年度綜合所得稅核定資料清單可稽，
      且謝志德於91年度領有盛淵企業有限公司之薪資所得，足
      證新中央公司非其實際交易對象。
    2.囑查本件實際銷貨人謝志德有無談話筆錄及相關處分情形
      ，經查謝志德係麗科音響有限公司負賣人，謝志德於91年
      間銷售光碟機等貨物交予原告，卻交付起德有限公司、英
      強電子工業股份有限公司、騏崧科技有限公司、昊盛國際
      有限公司、金隄國際有限公司、雅盟電子股份有限公司、
      大相企業有限公司、新中央股份有限等8 家所開立統一發
      票予原告，銷售額合計56,853,771元，稅額2,842,689 元
      ，被告所屬中和稽徵所於95年6 月14日以北區國稅中和三
      字第0950025087號函通知該公司及負賣人攜帶相關資料到
      案查核，惟經多次發函以招領逾期退回，乃於95年7 月17
      日於郵局辦理寄存送達，前揭違章案件經被告所屬中和稽
      徵所查核後，於95年8 月11日簽准核定補徵麗科音響有限
      公司營業稅額1,896,092 元，並按加值型及非加值型營業
      稅法第51條第3 款及稅捐稽徵法第44條規定處罰，全案並
      移送被告裁罰中。檢附新中央股份有限公司取具虛設行號
      智慧嘉科技有限公司等18家虛設行號之移送書等相關資料
      影本核參。
    3.綜上所述，原告取得非交易對象開立之統一發票作為進項
      憑證申報扣抵銷項稅額，已構成虛報進項稅額，原查以其
      累積留抵稅額684,262元大於虛報進項稅額192,290元，並
      無漏稅額，依稅捐稽徵法第44條、加值型及非加值型營業
      稅法第19條第1 項第1 款、第51條第5 款規定，原處行為
      罰192,289元並無違誤。
  (三)有關原處分關於補徵營業稅部份業經財政部95年8 月4 日台
    財訴字第09500232020 號訴願決定撤銷乙節，經查係因財政
    部作成95年5月23日台財稅字第09504535500號解釋，始撤銷
    原處分關於補徵營業稅部份，發回被告重核，然不影響被告
    維持本件原核定及罰鍰。
  (四)為此，請求駁回原告之訴。
五、按「營利事業依法規定應給與他人憑證而未給與，應自他人
    取得憑證而未取得．．．應就其未給與憑證、未取得憑證或
    未保存憑證，經查明認定之總額，處百分之5 罰鍰」，稅捐
    稽徵法第44條定有明文。次按「營業人左列進項稅額，不得
    扣抵銷項稅額：一、購進之貨物或勞務未依規定取得並保存
    第33條所列之憑證者」；「納稅義務人，有左列情形之一者
    ，除追繳稅款外，按所漏稅額處1 倍至10倍罰鍰，並得停止
    其營業．．．五、虛報進項稅額者」，分別為加值型及非加
    值型營業稅法第19條第1 項第1 款、第51條第5 款所明定。
    又「取得虛設行號發票申報扣抵之案件．．．2.有進貨事實
    者：(1)進貨部分，因未取得實際銷貨人出具之憑證，應依稅
    捐稽徵法第44條規定處以行為罰」；「有關營業人虛報進項
    稅額之結果，有無發生逃漏稅款，應依左列原則認定：(一)違
    章行為發生日至查獲日（調查基準日）以前各期之期末累積
    留抵稅額，如均大於或等於虛報之進項稅額者，則實際並未
    造成逃漏稅款，可依本部83年12月6 日台財稅第831624401
    號函釋規定，免按營業稅法第51條第5 款規定處罰」，亦分
    別經財政部83年7 月9 日台財稅第000000000 號及85年2 月
    7 日台財稅第851894251 號函釋有案，核屬財政部基於主管
    機關之地位，就法律所為之解釋及執行標準為統一之函釋，
    於法並無違誤，自可適用。
六、本件事實概要已如前述，有原處分卷可稽，堪予認定。原告
    不服，循序提起行政訴訟，主張：本件交易係發生於91年5
    月至6 月間，彼時新中央公司已成立47年餘，原告信賴該公
    司營業數十年，應為正常公司，其由自然人謝志德出面與原
    告進行交易行為，過程並無異常，縱其為虛設行號之公司，
    乃該公司之違法行為，原告焉會知情，本件實不應究責於原
    告；況補徵營業稅部分業經訴願決定撤銷，益見本件裁罰之
    不當云云。是以，本件之爭點即在於新中央公司是否為涉嫌
    虛設行號之公司？又原告之交易對象是否係新中央公司？經
    查：
  (一)登記為新中央公司前後任之負責人楊瑞南、高士雅，及楊瑞
    南之子楊偉成為該公司之經理，因明知該公司並無銷貨之事
    實，竟開立性質上屬於商業會計法所指會計憑證中原始憑證
    之不實統一發票，共47紙，金額共3014萬1391元，交付與翔
    閔興有限公司等8 家公司行號，作為進項憑證，幫助各該公
    司逃漏營業稅額共計150 萬7070元，而遭台灣台北地方法院
    檢察署檢察官於95年5 月30日以94年度發查偵字第50號提起
    公訴，現繫屬於台灣台北地方法院審理中，此有該起訴書電
    子檔列印本及楊瑞南前科查詢資料附於本院卷可稽。則新中
    央公司為無營業事實之虛設行號，堪予認定。該公司是否設
    立已近40餘年，並無礙於此虛設行號之認定。該公司既為虛
    設行號，原告即無可能有向該公司進貨。
  (二)原告雖主張新中央公司由自然人謝志德代表進行交易，本件
    原告自係與新中央公司交易云云。惟查，本件交易高達3,84
    5,791 元，金額不貲；原告復自承其進貨後再銷售予大潤發
    等大型賣場零售（見本院準備程序筆錄），顯係一般之盤商
    ，貨物之收受自有一定之流程，原告對於為出售貨物之賣方
    究竟何人，債信如何，不可能一無所悉即冒然交易，尤以本
    件為首次交易，原告必會進行徵信，否則如何確保交貨之順
    遂，及貨款之安全。況一般公司銷售貨物交付貨款均有一定
    之機制以防弊，不可能任由業務與出納同為一人，乃原告於
    被告訪談時，代表進行答詢之原告公司人員陳平洋陳稱貨款
    支票係由謝志德兌領，此有談話筆錄附於原處分卷可憑。再
    查，謝志德非新中央公司之員工，有該公司91年度綜合所得
    稅BAN 給付清單及謝志德91年度綜合所得稅核定資料清單可
    稽。由以上新中央公司無出貨之事實，及原告將貨款交付予
    出面接洽買賣之謝志德等情，堪認本件賣方為謝志德，且為
    原告所明知。是以，新中央公司非原告實際交易對像，原告
    取得非交易對像開立之統一發票作告為進項憑證申報扣抵銷
    項稅額，已構成虛報進項稅額。
  (三)至於原告主張本稅之處分業經訴願決定予以撤銷，發回重核
    一節，查財政部95年5 月23日台財稅字第09504535500 號函
    釋，略謂：「說明：一、稽徵機關查核營業人取得涉嫌虛設
    行號涉案期間開立之統一發票申報扣抵銷項稅額案件，仍應
    就交易雙方之進、銷貨情形覈實查核，不得逕按本部83年7
    月9 日台財稅第000000000 號函辦理，如無法查明營業人確
    無向其進貨，且該涉嫌虛設行號已依規定按期申報進、銷項
    資料，並按其應納稅額繳納者，應免予補稅處罰。二、本令
    發布日前之未確定案件，稽徵機關應儘速再予查核，依上開
    規定辦理」，訴願決定因而將原告本稅部分撤銷，發交被告
    重查，此有該訴願決定書附於本院卷可憑。而經被告重核後
    ，仍維持本稅之核課，此亦經被告於本院準備程序所陳明。
    本件既查明原告無向新中央公司進貨之事實，且為其所明知
    ，被告依法予以裁處，自無違誤。
七、綜上，原告未向新中央公司進貨，竟取具其所開立之統一發
    票10紙，作為進項憑證申報扣抵銷項稅額，虛報進項稅額19
    2,290 元，違反稅捐稽徵法第44條及加值型及非加值型營業
    稅法第19條第1 項第1 款、第51條第5 款規定，被告所轄三
    重稽徵所乃按未依規定取得憑證經查明認定之總額3,845,79
    1 處百分之5 罰鍰192,289 元。原查以其累積留抵稅額684,
    262 元大於虛報進項稅額192,290 元，並無漏稅額，按前揭
    規定處行為罰192,289 元，核無不合。訴願決定予以維持，
    亦無不當，原告仍執前詞，訴請撤銷原處分及訴願決定，為
    無理由，應予駁回。又本件為簡易訴訟事件，爰不經言詞辯
    論，逕為判決，併予敘明。
據上論結，本件原告之訴為無理由，爰依行政訴訟法第98條第3
項前段、第233條第1項、第236條，判決如主文。
中　　華　　民　　國　　96　　年　　3     月　　3 　  日
                                第四庭法  官　李　玉　卿
上為正本係照原本作成。
本件以訴訟事件所涉及之法律見解具有原則性者為限，始得於本
判決送達後20日內向本院提出上訴狀並表明上訴理由，如已於本
判決宣示後送達前提起上訴者，應於判決送達後20日內補具上訴
理由（均按他造人數附繕本），且經最高行政法院許可後方得上
訴。
中　　華　　民　　國　　96　　年　　3　   月　  3　　 日
                                      書記官  楊  怡  芳
